【裁判字號】    88,訴,2504
【裁判日期】    891026
【裁判案由】    偽造有價證券等
【裁判全文】
臺灣高雄地方法院刑事判決                        八十八年度訴字第二五四號
    公  訴  人  臺灣高雄地方法院檢察署檢察官
    被      告  丁○○
    指定辯護人  本院公設辯護人彭詩雯
右列被告因偽造有價證券等案件，經檢察官提起公訴（八十八年度偵字第二七三五三
號），本院判決如左：
    主  文
丁○○共同意圖供行使之用而偽造有價證券，處有期徒刑壹年柒月，緩刑參年。
如附表所示偽造之本票壹張沒收。
    事  實
一、丁○○明知其與甲○○、戊○○（後二人均已於八十九年八月三十日判決）均無
    支付能力，竟共同基於意圖為自己不法所有詐取財物及得財產上不法利益之概括
    犯意及意圖供行使之用而偽造有價證券之犯意，以偽簽本票賒帳之方式白吃白喝
    ，先後於八十八年十月十七日及同年十一月四日，至高雄市○○○路一七三號上
    田卡拉ＯＫ店消費二次，使該店誤認渠等有清償能力陷於錯誤，而各交付酒菜及
    讓其取得唱歌及服務之財產上不法利益。第一次消費共計新台幣（下同）二千四
    百元，因渠等無錢付帳，便藉口要賒帳以脫身，並推由戊○○偽以「劉昌明」之
    名義簽發同額本票，在該店所提供之本票「發票人」欄偽簽「劉昌明」之姓名，
    並填具不實之住址及電話號碼後交由該店之會計，渠等三人離開後並未清償前開
    款項，惟該店認所欠金額不大而未予追究，至第二次光顧該店，又承前開詐欺犯
    意重施故技，店員未查悉渠等有前開欠款未繳紀錄而誤信其有支付能力，待三人
    消費一千四百元而無力支付時，店員始知受騙而報警查獲。
二、案經丙○○訴由高雄市政府警察局新興分局報告台灣高雄地方法院檢察署檢察官
    偵查起訴。
    理  由
一、訊據被告丁○○固不否認渠等先後二次於前揭時間赴上田卡拉ＯＫ店消費，而無
    力支付所消費之金額，第一次消費簽帳後，並未主動清償所積欠款項，且結帳時
    時戊○○並偽以劉昌明之名義簽發本票等事實，惟矢口否認有詐取財物、得財產
    上不法利益及偽造有價證券之犯意，辯稱：第一次消費時，戊○○說要請客，事
    前有徵得店內股東乙○○之同意簽帳消費，第二次消費時有帶二千多元，但將之
    當作小費，發給名為「阿花」之女子，所以才沒錢付帳，因為店裡小姐看不懂戊○○的姓，所以忻某才簽「劉昌明」云云。然查：被告與戊○○及甲○○三人先
    後二次至上田卡拉ＯＫ店消費均無力支付所消費價金，戊○○並偽以劉昌明之名
    義簽發本票等情，業據告訴人丙○○指訴綦詳，復有前開本票影本及簽帳單二紙
    在卷足憑，且戊○○亦不否認其所簽發本票，地址「高市○○○街２９６之１號
    」及電話號碼「0000000」均屬虛構，忻某雖指稱「昌明」為其別名，「
    劉」係其前妻之姓氏，然亦無礙於其偽以他人名義簽發本票事實之認定，況若「
    昌明」果係戊○○之別名，何以渠等於警訊及偵查中並未提及此事，而被告及甲○○於偵查中甚且表示不認識「劉昌明」之人（偵查卷第二十四頁背面）？又果
    「昌明」真為戊○○之別名，亦無法解釋何以於本票上記載虛偽之住址及電話號
    碼，是渠等前開所為，顯在規避債務使告訴人無法追償，嗣後所辯顯為卸責之詞
    ，委無足採，戊○○確有偽造本票之犯行，而被告丁○○既坦承認識戊○○四年
    多並知其真實姓名且案發之時亦在現場，對於忻某偽以「劉昌明」之名義簽發本
    票必然知情，又因其與忻某利害關係相同而未為反對之意思，足見其對於戊○○
    之前開犯行，具有犯意之聯絡。又被告坦承第一次前去上田卡拉ＯＫ店消費時只
    帶二、三百元，第二次去該店消費前，說好由其請客之情，惟辯稱第二次前去上
    田卡拉ＯＫ店消費時，因酒醉將二千多元當作小費花費殆盡，所以無力支付，然
    告訴人丙○○陳稱，被告與戊○○及甲○○第二次消費欲離去時，只有甲○○比
    較醉，其他二人意識都還清楚（見本院八十九年六月二十三日筆錄），而被告亦
    不否認之前其常去該店（見本院八十九年九月二十六日筆錄），是被告對於該店
    之消費型態及額度自難委為不知，在其意識尚清楚之情況下，豈有可能明知要付
    帳竟將全數金錢做為小費？參以渠等第一次消費後偽簽本票，事後又未支付款項
    之事實，及告訴人丙○○所稱：「第二次來時，他們沒有付帳就要離開，一人先
    走另二人再走，是故意不付帳」等情，益見其等本無付款之打算，其三人應係明
    知自己並無負擔在該店消費之能力而前往消費，且得推知被告與戊○○及甲○○
    ，就該次詐欺取財及詐欺得利犯行本具有犯意之聯絡，所辯並不足採，被告之犯
    行均堪認定。
二、核被告推由戊○○偽以「劉昌明」名義偽造如附表所示之本票，係犯刑法第二百
    零一條第一項偽造有價證券罪、先後二次前往上田卡拉ＯＫ店白吃白喝及讓其取
    得唱歌之利益係另犯刑法三百三十九條第一項、第二項詐欺取財罪及詐欺得利罪
    。偽造「劉昌明」之署名於附表之本票上，係偽造有價證券之部分行為，又偽造
    有價證券後進而行使，行使之低度行為應為偽造之高度行為所吸收，均不另論罪
    。被告與甲○○及戊○○三人就前開犯行具有犯意之聯絡，為共同正犯。又其前
    開二次詐欺取財及詐欺得利犯行，時間緊密，犯罪構成要件各相同，顯各係基於
    概括犯意為之，為連續犯，應依刑法第五十六條規定各以一罪論。至被告所犯之
    詐欺取財及詐欺得利罪二罪，係一行為觸犯二罪名，為想像競合犯，依刑法第五
    十五條之規定應從情節較重之詐欺取財罪論處。被告等所犯前開偽造有價證券、
    連續詐欺取財二罪間，有方法結果之牽連關係，依刑法第五十五條規定，應從較
    重之偽造有價證券罪論處。末查：被告因一時昧貪而誤觸法網，且其所偽造之本
    票金額僅二千四百五十元，亦未流通於市場影響交易安全，犯罪情狀足堪憫恕，
    如科以偽造有價證券之最輕本刑，仍嫌過重，爰依刑法第五十九條之規定，酌量
減輕其刑。茲審酌被告不思上進，明知無支付能力，仍鳩集他人前往上田卡拉Ｏ
    Ｋ店消費，以白吃白喝方式圖一己私利，並進而偽造本票，其犯罪之目的及動機
    固不足取，惟事後已清償所積欠之價款，犯後態度堪稱良好等一切情狀，量處如
    主文所示之刑。又查被告前未曾受有期徒刑以上刑之宣告，有卷附之臺灣高等法
    院被告全國前案紀錄表可資為證，此次因一時失慮，偶罹刑章，犯後深具悔意，
    經此偵、審程序及刑之宣告後，應知警惕而無再犯之虞，本院因認暫不執行其刑
    為當，予以宣告緩刑三年，以啟自新。被告等偽造如附表所示之本票，依刑法第
    二百零五條之規定，不問屬於犯人與否，均應依法宣告沒收。
據上論斷，應依刑事訴訟法第二百九十九條第一項前段、刑法第二十八條、第五十六
條、第二百零一條第一項、第三百三十九條第一項、第二項、第五十五條、第五十九
條、第七十四條第一款、第二百零五條，罰金罰鍰提高標準條例第一條前段，判決如
主文。
中      華      民      國    八十九    年      十    月     二十六     日
                                  臺灣高雄地方法院刑事第二庭
                                      法  官  卓立婷
右正本證明與原本無異。
如不服本判決，應於判決送達後十日內，向本院提出上訴狀。
                                      書記官    陳家宏
中    華    民    國      八十九      年      十      月      二十八      日
附表：
┌───────┬──────────┬───────┬────────┐
│發票人        │     發票日         │   票號       │  面額（新台幣）│
├───────┼──────────┼───────┼────────┤
│劉昌明        │ 八十八年十月十七日 │ 二九八六六０ │ 二千四百五十元 │
└───────┴──────────┴───────┴────────┘


司法院資訊處製作；財團法人民間司法改革基金會備份。
